臺灣高等法院高雄分院民事判決　　　92年度重上更(一)字第27號
上　訴　人　中華商業銀行股份有限公司
法定代理人　高繁雄
訴訟代理人　黃榮作律師
被 上訴 人　甲○○
訴訟代理人　侯勝昌律師
　　　　　　林慶雲律師
上列當事人間請求確認扣押分配款債權存在事件，上訴人對於民
國90年3 月20日臺灣高雄地方法院89年度重訴字第1052號第一審
判決提起上訴，經最高法院第1 次發回更審，本院於94年2 月23
日言詞辯論終結，判決如下：
    主  文
上訴駁回。
第二審及發回前第三審訴訟費用由上訴人負擔。
    事實及理由
一、上訴人之法定代理人於93年7 月6 日已由王又曾變更為高繁
    雄，有公司變更登記事項卡附卷可稽，高繁雄聲明承受訴訟
    ，核無不合，應予准許。
二、上訴人主張：伊對訴外人彥武企業股份有限公司（下稱彥武
    公司）有借款債權，彥武公司在原審法院88年度執字第3445
    2 號執行事件有執行分配款新台幣 (下同）601 萬0828元債
    權存在，伊為保全上開債權，經向原審法院就彥武公司上開
    執行分配款聲請假扣押獲准，並於89年10月31日經原審法院
    以89年度執全字第3137號案執行假扣押在案。詎被上訴人竟
    以其已受讓上開分配款債權為由聲明異議，經該院通知伊如
    認被上訴人之異議為不實，得於收受通知後10日內，依強制
    執行法第120條第2項之規定，向管轄法院提起訴訟，並應向
    該院為起訴之證明，如逾期未為起訴之證明，該院得依被上
    訴人之聲請，撤銷所發執行命令（指扣押命令），故其提起
    本件訴訟，有即受確認判決之法律上利益，爰求為判決：確
    認原審法院89年度執全字第3137號假扣押事件所扣押訴外人
    彥武公司就同院88年度執字第34452 號內之執行分配款601
    萬0828元債權存在。
三、被上訴人則以：彥武公司於原審法院88年度執字第34452 號
    執行事件中所得領取之執行分配款601萬0828 元，係包括執
    行費9萬7560元及第一順位抵押債權591萬3268元。彥武公司
    已於89年10月27日將其中591萬3268 元分配款債權讓與伊，
    並於翌日（即同年月28日）通知執行債務人即訴外人林文士
    ，且於同年月30日在原審法院公證處公證，該591萬3268 元
    分配款之領取權即非彥武公司之財產，上訴人自不得對之聲
    請假扣押等語，資為抗辯。
四、原審判決上訴人全部敗訴，上訴人於本院聲明: (一)原判決廢
    棄。(二)確認原審法院89年度執全字第3137號假扣押事件所扣
    押訴外人彥武公司就同院88年度執字第34452 號內之執行分
    配款601萬0828 元債權存在。被上訴人則聲明：上訴駁回。
五、經查：(一)訴外人彥武公司就訴外人林文士所提供之抵押物，
    聲請原審法院以該院88年度執字第34452 號強制執行，嗣該
    抵押物拍定，經拍定人繳足價金，依該院製成之分配表所載
    ，彥武公司可獲分配款601 萬0828元（下稱系爭分配款），
    其中9 萬7560元係執行費，其餘591 萬3268元則係第一順位
    抵押債權，該院原定於89年11月1 日實施債權分配，惟經上
    訴人聲請假扣押，經該院於89年10月31日以89年度執全字第
    3137號執行假扣押在案。(二)彥武公司於89年10月31日以上開
    分配款59 1萬3268元債權，已於89年10月27日讓與被上訴人
    為由，具狀聲請由被上訴人領取該筆分配款，惟因該分配款
    業經原審法院另案89年度執全字第3137號執行假扣押而未獲
    准許。嗣被上訴人於89年11月13日具狀對原審法院88年度執
    字第34452 號案聲明異議，主張其已受讓上開分配款591 萬
    3268元而請求領取。嗣該院上開二件執行事件均通知上訴人
    ，謂如認被上訴人之聲明異議為不實，得於收受通知後10日
    內，依強制執行法第12 0條第2 項規定，向管轄法院提起訴
    訟，並應向執行法院提出已起訴之證明及將訴訟告知假扣押
    債務人彥武公司。且上開假扣押事件之執行法院亦於89年11
    月16日依強制執行法第120 條第2 項規定，通知上訴人如逾
    期未為起訴之證明，該院即視為上訴人對於被上訴人之異議
    無爭執，得依被上訴人之聲請，撤銷所發執行命令。嗣上訴
    人於期限內提起本件訴訟等情，有兩造所不爭之分配表、扣
    押命令附卷可稽，並經本院調閱上開執行案卷查明無訛，堪
    信為真
六、關於上訴人請求確認彥武公司就系爭分配款9 萬7560元債權
    （指執行費）存在部分：
    按確認之訴，非原告有即受確認判決之法律上利益者，不得
    提起，民事訴訟法第247 條定有明文。若被告對原告主張之
    法律關係，自始無爭執，即法律關係之存否並無不明確之情
    形，尚不能謂原告有即受確認判決之法律上利益。經查本件
    被上訴人係主張彥武公司已將系爭分配款中591 萬3268元債
    權讓與伊，並未主張彥武公司就其餘分配款中9 萬7560元債
    權亦讓與伊，即被上訴人對於上訴人主張彥武公司就該筆分
    配款中9 萬7560元債權存在，自始並無爭執，則原審法院89
    年度執全字第31 37 號假扣押事件所扣押彥武公司就同院88
    年度執字第34452 號內之執行分配款中之9 萬7560元部分之
    債權存在，法律關係之存否並無不明確，故上訴人就此部分
    訴請確認債權存在，難認其有即受確認判決之法律上利益，
    自不得提起。
七、關於上訴人請求確認彥武公司就系爭分配款591 萬3268元債
    權存在部分：
  (一)按起訴請求確認他人之某法律關係存在或不存在，須以該法
    律關係之雙方當事人為共同被告一同起訴，始為當事人適格
    。蓋該法律關係之存否對該雙方當事人必須合一確定，不得
    歧異（最高法院77年度台上141號、77年度台上第1418號、8
    0年度台上字第2270 號、89年度台上字第1047號、92年度台
    上字第1910號、93年度台上字第117 號判決參照）。查強制
    執行係債權人聲請執行法院運用公權力，強制債務人履行其
    債務，藉以實現債權之程序。而債務人向債權人為清償，經
    其受領者，債之關係始消滅，民法第309條第1項規定甚明。
    故分配表作成並經確定後，執行法院雖得據以發放分配款予
    各債權人，債權人亦取得請求執行法院交付該分配款之權利
    ，但分配款未發放予債權人具領前，仍屬執行債務人所有。
    本件上訴人主張其所假扣押彥武公司就系爭分配款中591 萬
    326 8 元債權存在，被上訴人及彥武公司則予否認，均稱該
    分配款債權已由彥武公司讓與被上訴人等語。是依上開說明
    ，上訴人起訴請求確認彥武公司就系爭分配款中591 萬326
    8 元債權存在，除對否認其主張之被上訴人提起外，仍應以
    彥武公司及林文士為共同被告一同起訴，始為當事人適格。
    而上訴人僅以被上訴人為被告，即非適格之當事人。
  (二)又按民事訴訟法第247 條所謂即受確認判決之法律上利益，
    係指因法律關係之存否不明確，致原告在私法上之地位有受
    侵害之危險，而此項危險得以對於被告之確認判決予以除去
    之者而言（最高法院42年度台上字第1031號判例參照）。本
    件依上訴人之主張，其提起本件訴訟，有即受確認判決法律
    上之利益等語，無非以其受原審執行法院之通知，謂其如未
    於收受通知10日內堤起本件訴訟，並為起訴之證明，則其假
    扣押之執行，有遭撤銷之危險為據。按強制執行法第119 條
    第1 項規定：「第三人不承認債務人之債權或其他財產權之
    存在，或於數額有爭議或有其他得對抗債務人請求之事由時
    ，應於接受執行法院命令後十日內，提出書狀，向執行法院
    聲明異議。」同法第120 條規定：「第三人依前條第一項規
    定聲明異議者，執行法院應通知債權人。」「債權人對於第
    三人之聲明異議認為不實時，得於收受前項通知後十日內向
    管轄法院提起訴訟，並應向執行法院為起訴之證明及將訴訟
    告知債務人。」「債權人未於前項規定期間內為起訴之證明
    者，執行法院得依第三人之聲請，撤銷所發執行命令。」，
    經查上開88年度執字第34452 號執行事件，係彥武公司對訴
    外人林文士之金權債權為執行，非屬對於其他財產權之執行
    ，並無強制執行法第115 條以下關於對於其他財產權執行規
    定之適用。又上開89年度執全字第3137號假扣押執行事件，
    係上訴人聲請對於彥武公司之其他財產權執行假扣押，依強
    制執行法第135 條規定，雖準用對於其他財產權執行之規定
    ，惟上開假扣押之執行，係就彥武公司對於第三人林文士之
    金錢債權為執行，第三人林文士如聲明異議，始有強制執行
    法第119條第1項、第120 條規定之適用。然被上訴人並非上
    開規定所稱之「第三人」，其對上開強制執行事件聲明異議
    ，與上開假扣押事件無涉，該假扣押之執行，亦無強制執行
    法第120條第2項規定之適用。是原審法院上開二件執行事件
    ，先後通知上訴人依強制執行法第120條第2項之規定，於收
    受通知後10日內提起訴訟，並提出起訴之證明，已有未合；
    原審法院89年度執全字第3137號更通知上訴人逾期未提出起
    訴之證明，該院得依被上訴人之聲請，撤銷所發扣押命令云
    云，顯有誤會。故上訴人就彥武公司系爭分配款中591 萬
    3268元聲請假扣押，既已獲准執行在案，且假扣押之執行命
    令未經撤銷，假扣押執行法院，亦無權依前開強制執行法第
    120 條第3 項之規定撤銷執行命令，因此雖被上訴人否認彥
    武公司就該分配款債權存在，惟既無致使上訴人假扣押之執
    行命令有被撤銷之危險，則上訴人主張彥武公司對系爭分配
    款債權存在之法律關係，上訴人在私法上之地位，亦無受侵
    害之危險，自難認上訴人有受確認判決之法律上之利益。
八、綜上所述，上訴人請求確認原審法院89年度執全字第3137號
    上訴人所假扣押訴外人彥武公司對同院88 年度執字第34452
    號內之執行分配款601 萬0828元債權存在，即非正當，不應
    准許。原審為上訴人全部敗訴之判決，理由雖有不同，惟結
    論相同，仍應予維持。上訴意旨指摘原判決不當，求予廢棄
    改判，非有理由，應予駁回。又本件事證已臻明確，兩造其
    餘攻擊防禦方法及所舉證據，於本件判決結果不生影響，無
    逐一論述之必要，附此敘明。
九、據上論結：本件上訴為無理由，依民事訴訟法第四百四十九
    條第二項、第七十八條，判決如主文。
中　　華　　民　　國　　94　　年　　3 　　月　　4 　　日
                              民事第三庭
                                  審判長法官  張國彬
                                  法      官  鄭月霞
                                  法      官  徐文祥
以上正本證明與原本無異。
如對本判決上訴，須於判決送達後20日內向本院提出上訴狀，其
未表明上訴理由者，應於上訴後20日內向本院提出上訴理由書（
均須按他造當事人之人數附繕本）。上訴時應提出委任律師或具
有律師資格之人之委任狀，並依附註條文規定辦理。
中　　華　　民　　國　　94　　年　　3 　　月　　4 　　日
                                  書  記  官  黃富美
附註：
民事訴訟法第466 條之1 ：對於第二審判決上訴，上訴人應委任
律師為訴訟代理人，但上訴人或其法定代理人具有律師資格者，
不在此限。
上訴人之配偶、三親等內之血親、二親等內之姻親，或上訴人為
法人、中央或地方機關時，其所屬專任人員具有律師資格並經法
院認適當者，亦得為第三審訴訟代理人。第1 項但書及第2 項情
形，應於提起上訴或委任時釋明之。
